臺北高等行政法院判決　　　　　　　　　　　　　　九十二年度訴字第三七七一號
　　　　　　　　　　　　　　　.
　　原　　　告　伯葳企業有限公司
　　代　表　人　甲○○
　　訴訟代理人　丙○○
　　被　　　告　財政部基隆關稅局
　　代　表　人　朱恩烈（局長）住同右
　　訴訟代理人　乙○○
右當事人間因虛報進口貨物產地事件，原告不服財政部中華民國九十二年六月二十日
台財訴字第○九二○○二四九二一號訴願決定，提起行政訴訟。本院判決如左：
    主  文
原告之訴駁回。
訴訟費用由原告負擔。
    事  實
壹、事實概要：
    緣原告伯葳企業有限公司於民國（下同）九十一年八月二日委由力久國際有限公
    司向被告財政部基隆關稅局申報自香港進口西班牙產製之大理石石雕製品乙批（
    報單第ＡＷ／九一／三八四七／三○○一號），經查驗結果，因貨上未見標示產
    地，無法確認，嗣據原告九十一年八月十二日陳情書自承來貨係以西班牙之大理
    石材經大陸加工轉運來臺。按大理石材屬稅則第二五一五．一一．一○號貨品，
    大理石雕塑作品屬稅則第六八○二．九一．九○號貨品，核其原材料（大理石材
    ）加工後所產生之貨品（雕塑作品）與其原材料歸屬之海關進口稅則前六位碼號
    列業已相異，依「進口貨品原產地認定標準」第四條第一項第一款及第二條第二
    款規定，本案貨物原產地應認定為中國大陸，且非屬經經濟部公告准許輸入之大
    陸物品，認原告涉有虛報產地，逃避管制之違法行為，被告乃按財政部關稅總局
    驗估處核定之完稅價格，依據海關緝私條例第三十七條第三項轉據同條例第三十
    六條第一、三項規定，處貨價一倍之罰鍰計新臺幣（下同）一、○七六、二五○
    元，併沒入其貨物。原告不服，申請復查，未獲變更，提起訴願，旋遭駁回，遂
    向本院提起行政訴訟。
貳、兩造聲明：
一、原告聲明求為判決：
(一)、訴願決定及原處分均撤銷，並命被告返還沒入原告之貨物。
(二)、訴訟費用由被告負擔。
二、被告聲明求為判決：
(一)、駁回原告之訴。
(二)、訴訟費用由原告負擔。
參、兩造之爭點：
一、原告主張之理由：
(一)、原告為新設立營利事業，自九十一年四月二十五日核准設立登記，九十一年五月
    七日辦妥國貿局進出口廠商登記。對於進出口貨物報關實務尚無經驗，開始營業
    第一宗進口貨物，即因涉嫌逃避管制而繫案；原告正因不諳通關實務，特於系爭
    來貨遞單報關之前，於九十一年七月五日行文被告，請求裁釋就「意象雕塑品」
    是否可依稅則號列九七○三．○○．九○─三號辦理通關申報，無非是請求輔導
    協助期能正確遵行關務行政程序，難謂有逃避管制之意圖。嗣經被告九十一年七
    月十七日基進業一(四)字第一五七八號函復：「．．．該部分內容或欠缺相關資料
    ，以致無法歸列正確稅則號列．．．請依規定重新辦理。」等情。原告未及遵囑
    整備補提相關資料，系爭貨物已於七月二十八日運抵港埠，八月二日遞單報關依
    C.C.C.號列九七○三．○○．九○─三號申報，被告以輔導為名改列
    C.C.C.號列六八○二．九一．九○．一○─七號查驗，並依逃避管制為由，沒入
    來貨及裁處罰鍰一、○七六、二五○元。如前所陳，系爭來貨到貨之前，原告已
    行文被告所屬主辦單位進口組請求裁釋，隨文並曾檢附資料二式，其一，為大理
    石意象雕塑品設計圖二張。其二，照片及圖片說明。至系爭來貨規格及實物與原
    告行文被告所附圖說並無任何差異，原處分及復查決定均並未否定；足見原告事
    前曾行文尋求引導協助未果，並非故意或過失觸犯海關緝私條例有關規定。
(二)、原告行文尋求協助引導所附設計圖及照片，依事後研判，在當時應已具備查定系
    爭來貨屬性相關資料。通關查驗之際，亦應允許原告遵照被告九十一年七月十七
    日基進業一(四)字第一五七八號復函「依規定重新辦理」之指示，依行政程序法第
    三十七條規定提出證據，及第四十條規定央請第三人提供必要之文書、資料或物
    品，原告取得有關證明系爭來貨屬性之證明文書及資料，係在受被告處分之後、
    開始取得；本案系爭涉及之行政行為，自原告九十一年七月五日行文被告之日，
    行政程序應已開始，系爭在復查及訴願過程，原告一再陳請被告及訴願機關根據
    行政程序法第八條及同法第三十六條：「．．．對當事人有利及不利事項一律注
    意」。被告及訴願機關顯未予斟酌。
(三)、系爭來貨緣起於案外人太上營造有限公司承建臺北市政府主辦「中山區○○路五
    ○一巷雞南山危險聚落納莉颱風災後水土保持工程」，工程項目中之一式包括：
    「景觀意象」之原色「計程車」及一對原色「雞」（雄雞、母雞各一尊），連同
    紀念碑碑文等造景石雕。嗣由案外人太上營造有限公司將前揭「景觀意象」工程
    項目一式，於九十一年五月三日訂約委託原告承包供應。原告隨即走訪香港，與
    香港永光兄弟公司訂購符合業主臺北市政府設計規格之造景石雕產品。依照雙方
    簽訂買賣合約，訂明九十一年七月三十一日前運抵基隆港。購價ＣＩＦ基隆二五
    ○、○○○元港幣，有關景觀意象之規格另訂有：１、西班牙原色大理石（附有
    產地證明）。２、實際尺寸及顏色（黃色）計程車石雕一尊。３、實際尺寸及顏
    色（黃色）公雞、母雞石雕各一尊。４、黃色大理石紀念碑及基座。５、紀念碑
    上之碑文。６、賣方向產地西班牙下單訂購大理石石材之前，買方應提供造景石
    雕細部設計圖說（與原告九十一年七月五日行文被告附圖及照片相同）。前開系
    爭景觀意象石雕，買賣合約係在香港與永光兄弟公司訂購，合約條款係由原告向
    永光兄弟公司購買符合業主設計原圖之最後產品，而且交貨地點是基隆。賣方自
    西班牙取得石材，如何雕製及在何地雕製，買方無從知悉。縱令經過查驗確係自
    中國大陸大陸加工後轉運，基於ＣＩＦ基隆條款，啟運手續係賣方負責，又因兩
    地法令規章不同，賣方並未告知買方啟運方式，設若系爭發生之前，賣方已將系
    爭來貨移運香港後再另覓裝載船席自香港轉口啟運，其情節是否仍觸犯逃避管制
    之規章，依逃避管制論處，良宜併予斟酌。被告及訴願決定機關一再執詞指稱原
    告：「既以從事國際貿易為業，對我國有關貿易之相關規定當應多有查詢、遵守
    之責任，藉以防免因申報不實觸法而受罰，其應注意而不注意．．．」一節，若
    斟酌原告檢陳證物中之營利事業登記證記載，核准設立日期為九十一年四月二十
    五日，資本額二、五○○、○○○元，乃屬規模狹小之新設立公司。而且在九十
    一年五月七日才辦妥進出口廠商登記，一再坦承有關貿易法令規章及通關手續尚
    欠諳熟。已於系爭來貨到貨之前（七月二十八日），七月五日直接行文被告主管
    部門進口組請求協助輔導及裁釋，應已符合被告及訴願決定機關所指：「當應多
    有查詢、遵守之責任．．．」及應有之注意。及至被告主管部門於九十一年七月
    十七日基進業一(四)字第一五七八號復函送達不數日，系爭來貨已到岸，復函指示
    事項及應提示文書資料不及整備。被告查驗系爭來貨投遞之進口報單記載稅則號
    列，係經由關務官員輔導填列遞單。原處分、復查及訴願決定，均維持來貨逃避
    管制虛報產地論處，顯然罔顧真實情節，擅依自由心證裁量處分，難謂允當。
(四)、查依海關緝私條例第三條規定：「．．．稱私運貨物進口、出口，謂規避檢查、
    偷漏關稅或逃避管制，未經向海關申報而運輸貨物進出國境．．．」。準此，依
    原告九十一年七月五日直接行文被告聲請裁釋，已檢附來貨規格及圖樣、照片，
    並經被告主管部門函復有案，在來貨通關查驗程序及實務上應未觸犯所稱：「規
    避檢查偷漏關稅、逃避管制」情節。原處分及復查訴願決定，依同條例第三十七
    條第三項轉據同條例第三十六條第一、三項規定論處，其認事用法顯有錯誤。
(五)、至系爭來貨屬性之認定，滋生適用稅則號列爭議部分，原告在九十一年七月五日
    直接行文被告主管部門檢附文件及資料，明確聲請就是否適用C.C.C.號列九七○
    三．○○．九○─三號申報通關。在正式投遞進口報單時，雖稱係查驗關員輔導
    改依六八○二．九一．九○．一○號核驗，實際上乃是原告不得不屈就查驗關員
    行使其行政裁量之行政行為；查系爭來貨之業主屬於政府機關之臺北市政府購建
    工藝品。整套景觀意象之造景石雕產品，原作由臺北市政府委聘專業人士設計製
    圖，由原告向香港永光兄弟公司按原作設計圖像及尺寸規格訂購，已如前述。依
    據C.C.C.稅則號列第九七○三節：「任何材料製之雕塑品『及』雕像原作」，及
    第九七○三．○○．九○─三節：「其他任何材料製之雕塑品『及』雕像原作」
    均屬免稅，更不屬管制物品。次據第九十七章章註：「四、(甲)：除上列註一至註
    三之規定，本章之物品『應』歸入本章，不再歸入本分類任何其他章」。再據稅
    則號列增註第九七○三章：「任何材料製之雕塑品『及』雕塑原作」之增註計有
    ：「．．．可能用任何材料（石頭再製石．．．）．．．其中一種由藝術家直接
    在硬質材料上雕刻而成；另一種係由藝術家以軟性材料為芻模然後再鑄入青銅或
    石膏：：，或可能由藝術家以大理石或其他硬質材料複製而成。」。系爭來貨自
    始即符合稅則九七○三．○○．九○─三號貨品所定屬性。而且稅則、章註、增
    註之相關說明已重複註明：「任何其他材料製之雕塑品」以及「雕像原作」均應
    列入第九七○三號列章節之內，而且不歸入本分類任何其他章，其文義具體而明
    確，可用一般常識判讀和瞭解。被告及訴願決定機關指稱：「系爭貨物既為改善
    雞南山災後水土保持工程之景觀意象而訂製，屬紀念性質之造景石雕，其原圖係
    委聘國內專家設計，再外包以西班牙原石在大陸雕刻，『有別於藝術家設計或創
    作之藝術品原作』，按關稅總局稅則處釋示自無稅則第九七○三節相關稅號之適
    用」一節，已明顯違反中華民國商品標準分類號列C.C.C.稅則號列九七○三節及
    章註、增註所規範之拘束力。且過度濫用行政裁量權力；謹按：原告在ＡＷ／九
    一／三八四七／三○○一號報單列報繫案貨品名稱、牌名、規格已明確記載五類
    大理石雕刻品可以查證，其為第九七○三節所定「任何其他材料製之雕塑品」應
    無庸置疑。被告及訴願決定機關，不當引用違法之解釋之行政命令，否准原告聲
    報適用C.C.C.稅則號列九七○三．○○．九○─三號之主張，應屬超軼法律授權
    之裁量，為濫權之行政行為，當應請依違法論審判。
(六)、原告於九十一年七月八日行文被告主管部門就適用稅則央請裁釋去後，隨即遵照
    被告九十一年七月十七日基進業一(四)字第一五七八號復函，電請香港永光兄弟公
    司提供前開復函指示文書資料，供應廠商取得歐洲共同體產地證明發證日期為二
    ○○二年七月三十一日，而來貨已於九十一年七月二十八日到岸，同年八月二日
    遞單申報當日，歐洲共同體產地證明文件尚未送達作為進口報關佐證；原告之來
    貨進口報關，係委請力久國際有限公司辦理。報關當日，力久公司原依 C.C.C.
    號列九七○三．○○．九○．一○─三號填單申報，持往基隆關五堵支所遞單時
    ，經辦官員唐鑫不予受理，並責令力久公司改依C.C.C.號列六八○二．九一．九
    ○．一○─七號填單報關查驗（即ＡＷ／九一／三八四七／三○○一號進口報單
    ）。前揭情節，即原告前陳：「被告以輔導為名改列C.C.C.號列六八○二．九一
    ．九○．一○─七號查驗」之緣由；隨後依逃避管制為由，沒入來貨並裁處罰鍰
    ；被告答辯：「所稱遞單報關依C.C.C.號列九七○三．○○．九○．一○─三號
    申報，被告以輔導為名改列C.C.C.號列六八○二．九一．九○．一○─七號顯非
    事實」一節，即已違背誠實信用。謹查原告於九十一年七月八日行文請求裁釋在
    前，同年八月二日報關遞單時，有主辦官員唐鑫之不予受理之實在後，被告當應
    傳喚所屬主辦官員唐鑫先生證述事實經過，始有誠實信用可言。系爭來貨與永光
    兄弟公司於香港簽約時，訂明ＣＩＦ基隆。產品石材為西班牙原石，已於事後取
    得官方核發產地證在卷；謹查力久公司代理進口報關，經主辦官員輔導改填進口
    報單（ＡＷ／九一／三八四七／三○○一號），在進口報單完稅價格欄載有一、
    ○七六、二五○元金額（第36欄），並在進口稅率欄註明「10％」（第37欄），
    納稅辦法欄註有「31」代號（第38欄）。已證明原告自始無「規避檢查、偷漏關
    稅或逃避管制，未經向海關申報而運輸貨物進出國境」之意圖及行為。被告之處
    分援引海關緝私條例第三十七條第三項「轉據」同條例第三十六條第一、二項規
    定論處，顯有過當，且逾越法律授權之裁量。
(七)、被告答辯執詞：「涉及虛報貨物產地、進口未經准許輸入之大陸物品，而有逃避
    管制之違法行為」，及「未有虛報產地情事，即不致涉逃避管制之違法行為」，
    又：「原告未待獲得確切解答即以不實之原產地報運進口，致生虛報產地逃避管
    制之違法情事」云云，與事實經過相去甚遠。查系爭來貨係在香港訂購承製，石
    材係西班牙原色大理石，係原告依照業主臺北市政府原設計「意象景觀」雕塑品
    ，合約訂定ＣＩＦ基隆交貨。原告在九十一年八月十二日陳情書陳述：「來貨係
    以西班牙大理石原材，於中國大陸加工後轉運來台」，其緣由係系爭來貨起岸報
    關查驗遭被告沒入繫案之後，始由代理報關之力久公司告知原告，系爭來貨裝載
    之貨櫃自中國大陸港口輾轉運抵基隆之故；查依照原訂購買合約書，係在香港與
    永光兄弟公司簽訂，原石、交貨地點（ＣＩＦ基隆）、價格、規格均在合約中明
    訂，原告委託之力久公司在進口報單中，貨品名稱規格（第27欄）申報內容與合
    約及產地證明記載完全一致，難謂有虛報產地之事實。
(八)、被告答辯辯稱：「關稅總局稅則處為我國負責稅則號別解釋及核定之權責機關（
    謹按：稅則處難於認定係「機關」），其具有權威性及確定性，無庸置疑。」，
    即已證明被告違法濫權之行政行為；系爭來貨，係雕塑品中之雕像原作，以及其
    材質為西班牙原色大理石雕塑而成，被告並未置疑。至其作品只要「係由藝術家
    直接在硬質材料上雕刻而成」，即已符合稅則第九十七章章註及增註之屬性與要
    件，不待解釋及核定，只需行政程序中行政行為「事實認定」時，遵守誠實信用
    方法。被告辯稱：「景觀意象．．．屬紀念性質之造景石雕．．．以西班牙原石
    在大陸雕刻，有別於藝術家「設計」（謹按：設計二字已突顯其已擴充解釋），
    或創作之藝術品原作．．．自無稅則第九七○三節相關稅號之適用」云云，堪稱
    妄詞。查第九七○三節章註及增註載明：「藝術家直接在硬質材料上雕刻而成」
    並未提及設計過程，被告認為大陸人士直接將西班牙原石直接雕塑成為系爭來貨
    ，不能歸列為第九七○三節所列舉之雕塑品及雕塑原作，其違法濫權之情斑斑可
    見。試問二百多年前，法國人在美國愛麗絲島上捐建自由女神塑像，除設計師外
    ，數以百計工作人員合力鳩建而成，依被告之見解，仍不屬於雕塑品，其屬性應
    列為銅器。另本件原告所訂之貨物（石材）其契約訂立地在香港，原告並不知加
    工地在大陸，系爭貨物產地在西班牙，惟無法於西班牙加工，故原告無虛報貨物
    意圖。綜上論結，已見被告行政行為違法濫權之處，有賴司法正義之矯正。
二、被告主張之理由：
(一)、本案系爭貨物經查核結果，原告涉及虛報貨物產地，進口未經准許輸入之大陸物
    品，而有逃避管制之違法行為已如前述，被告據以論處，於法洵無不合。經核本
    案進口報單，其原申報之稅號即為六八○二．九一．九○．一○─七號，所稱「
    遞單報關依C.C.C.號列九七○三．○○．九○─三號申報，被告以輔導為名改列
    C.C.C.號列六八○二．九一．九○．一○─七號」顯非事實。縱其所稱為真，惟
    若原告未有虛報產地情事，即不致涉逃避管制之違法行為，是則，原告既有虛報
    貨物產地之事實，依據行政程序法第一百十九條規定，其信賴即不值得保護。又
    經查原告雖確係初次進口涉案貨物，惟既被查有違法情事，即應依法受罰，自不
    得據以邀免。
(二)、經核本案系爭貨品價值高昂，且非一般工業產品，其不論原材料、雕工等，在在
    影嚮來貨品質，要稱原告對如何雕製及在何地雕製無從知悉，實不值採。另根據
    原告所提被告所復之九十一年七月十七日基進業一(四)字第一五七八號函，雖證明
    原告確曾向被告函查有關進口貨物之稅則分類問題，惟既已知查詢，則自應待獲
    得確定稅則歸列之號列後再予以申報進口，即可避免生錯。然原告未待得確切解
    答，即以不實之原產地報運進口，致生虛報產地逃避管制之違法情事，原告已構
    成應注意、能注意而不注意即難謂無過失，揆諸大法官會議釋字第二七五號之解
    釋意旨，自仍應受罰。且海關緝私條例第三條係於總則內定義私運之行為，而本
    案原告已涉有虛報貨物產地、逃避管制之違法情事，被告依據同條例罰則內第三
    十七條第三項規定轉據同條例第三十六條第一、三項規定論處，於法並無不合，
    原告所稱應係不諳法令條文所致，不足為駁。
(三)、經查被告為系爭貨品之稅則分類，以（九二）基關字第○一二號「基隆關稅局稅
    則分類解疑問及解答函」報經財政部關稅總局釋示：參據ＨＳ註解中文版對稅則
    第九七○三節之相關釋示，該節目範疇限於藝術品由藝術家以任何材料所設計或
    創作之藝術品原作，又該節特別指出不包括具有商業性質之裝飾用雕塑，即使是
    藝術家設計創作者，該類貨需依其構成材質分類（石頭列入六八○二或六八一五
    節）。本案來貨係為改善臺北市雞南山災後水土保持工程之景觀意像而訂製，屬
    紀念性質之造景石雕，其原圖係委聘國內專家設計，再外包以西班牙原石在大陸
    雕刻，有別於藝術家設計或創作之藝術品原作，自無稅則第九七○三節相關稅號
    之適用，宜依據其構成材質歸列稅則第六八○二．九一．九○號。按關稅總局稅
    則處為我國負責稅則號別解釋及核定之權責機關，其具有權威性及確定性，應無
    庸置疑。況本案係被告接受原告自行申報之稅則號別第六八○二．九一．九○號
    有進口報單為證，原告主張顯係違法後轉移焦點，資以系爭貨品為准許進口之大
    陸物品邀免處罰，殊無足採。綜上所述，被告所為原處分及維持原處分之決定，
    認事用法，洵無不合，原告之訴，顯無理由。
    理  由
一、按「報運貨物進口而有左列情事之一者，得視情節輕重，處以‧‧‧一、‧‧‧
    二、虛報所運貨物之品質、價值或規格。‧‧‧四、其他違法行為。」、「有前
    二項情事之一而涉及逃避管制者，依前條第一項及第三項論處。」及「私運貨物
    進口‧‧‧者，處貨價一倍至三倍之罰鍰。」、「前二項私運貨物沒入之。」分
    別為海關緝私條例第三十七條第三項及第三十六條第一、三項所明定。
二、原告伯葳企業有限公司於九十一年八月二日委由力久國際有限公司向被告財政部
    基隆關稅局申報自香港進口西班牙產製之大理石石雕製品乙批（報單第ＡＷ／九
    一／三八四七／三○○一號），經被告查驗結果，認定本案貨物原產地應為中國
    大陸，且非屬經經濟部公告准許輸入之大陸物品，認原告涉有虛報產地，逃避管
    制之違法行為，被告乃按財政部關稅總局驗估處核定之完稅價格，依據海關緝私
    條例第三十七條第三項轉據同條例第三十六條第一、三項規定，處貨價一倍之罰
    鍰計一、○七六、二五○元，併沒入其貨物等情，有上開進口報單及處分書為證
    ，並為兩造所不爭之事實，堪認為實。
三、原告不服，循序提起本件行政訴訟，主張：本件造景石雕設計，係原告向香港永
    光兄弟公司訂購，自始即未以進口西班牙石材經大陸加工轉運來台之約定及行為
    。來貨縱令果係經由大陸加工完成，委託加工行為並非原告，不宜由原告承擔；
    且原告簽發訂購單，只問最後產品，依訂購單所訂條款，足見原告無由過問或指
    定香港賣方原石加工過程及地點，亦即原告自始不知情。另原告事前曾行文尋求
    引導協助未果，並非故意或過失觸犯海關緝私條例有關規定。系爭來貨自始即符
    合稅則九七○三．○○．九○─三號貨品所定屬性。而且稅則、章註、增註之相
    關說明已重複註明：「任何其他材料製之雕塑品」以及「雕像原作」均應列入第
    九七○三號列章節之內，而且不歸入本分類任何其他章，其文義具體而明確，可
    用一般常識判讀和瞭解。原告委託之力久公司在進口報單中，貨品名稱規格（第
    27欄）申報內容與合約及產地證明記載完全一致，難謂有虛報產地之事實。被告
    認為大陸人士直接將西班牙原石直接雕塑成為系爭來貨，不能歸列為第九七○三
    節所列舉之雕塑品及雕塑原作，實屬違法濫權云云。
四、本院判斷如下：
(一)、按「進口貨物除特定貨品原產地認定基準由經濟部及財政部視貨品特性另行訂定
    公告者外，其實質轉型，指左列情形：一、原材料經加工或製造後所產生之貨品
    與其原材料歸屬之海關進口稅則前六位碼號列相異者。」及「進口貨品以左列國
    家或地區為其原產地：一、：：：二、貨品之加工、製造或原材料涉及二個或二
    個以上國家或地區者，以使該項貨品產生最終實質轉型之國家或地區。」分別為
    進口貨品原產地認定標準第四條第一項第一款及第二條第二款所規定。
(二)、經查，本件來貨因貨上未見標示產地，惟據原告九十一年八月十二日陳情書自承
    來貨係以西班牙之大理石材經大陸加工轉運來臺，此有該陳情書及立法委員函附
    原處分卷可稽。，另查，大理石材屬稅則第二五一五．一一．一○號貨品，大理
    石雕塑作品屬稅則第六八○二．九一．九○號貨品，核其原材料（大理石材）加
    工後所產生之貨品（雕塑作品）與其原材料歸屬之海關進口稅則前六位碼號列業
    已相異，則按上開進口貨品原產地認定標準第二條第二項及第四條規定，貨品之
    加工、製造或原料涉及二個或二個以上國家或地區者，以使該項貨品產生最終實
    質轉型之國家或地區為其原產地。來貨已由石材（C.C.C.號列二五一五‧一一‧
    一○‧○○∣九）實質轉形成雕塑品（C.C.C.號列六八○二‧九一‧九○‧一○
    ∣七），其產地自應認定為中國大陸。原告主張：其委託之力久公司在進口報單
    中，貨品名稱規格（第27欄）申報內容與合約及產地證明記載完全一致，難謂有
    虛報產地之事實云云，並非可採。至雙方合約內容及製造過程有無不符，係屬買
    賣間是否違約之求償問題，尚不得資為免罰之論據。原告另主張：委託加工行為
    並非原告，不宜由原告承擔云云，自非可採。
(三)、再查，系爭貨物既為改善雞南山災後水土保持工程之景觀意像而訂製，屬紀念性
    質之造景石雕，其原圖係委聘國內專家設計，此有原告與上太營造有限公司之合
    約書所附示意圖於原處分卷可查，來貨既係經台北市政府委聘之專家設計後再外
    包以西班牙原石在大陸雕刻，自有別於藝術家設計或創作之藝術品原作。此外，
    被告為系爭貨品之稅則分類，以（九二）基關字第○一二號「基隆關稅局稅則分
    類解疑問及解答函，報經財政部關稅總局釋示以：「參據ＨＳ註解中文版對稅則
    第九七○三節之相關釋示，該節目範疇限於藝術品由藝術家以任何材料所設計或
    創作之藝術品原作，又該節特別指出不包括具有商業性質之裝飾用雕塑，即使是
    藝術家設計創作者，該類貨需依其構成材質分類（石頭列入六八○二或六八一五
    節）。本案來貨係為改善臺北市雞南山災後水土保持工程之景觀意像而訂製，屬
    紀念性質之造景石雕，其原圖係委聘國內專家設計，再外包以西班牙原石在大陸
    雕刻，有別於藝術家設計或創作之藝術品原作，自無稅則第九七○三節相關稅號
    之適用，宜依據其構成材質歸列稅則第六八○二．九一．九○號。」」等記載可
    資參照（原處分卷附件十一），是以本件被告將來貨歸列稅則第六八○二．九一
    ．九○號，並無不合。原告主張：稅則、章註、增註之相關說明已重複註明：「
    任何其他材料製之雕塑品」以及「雕像原作」均應列入第九七○三號列章節之內
    ，而且不歸入本分類任何其他章，系爭來貨符合稅則九七○三．○○．九○─三
    號貨品所定屬性云云，顯係以其自已之意見解釋稅則分類，並非可採。
(四)、另依司法院釋字第二七五號解釋：行政罰雖不出於故意為必要，固仍須以過失為
    其責任要件，惟查：
１、本案報單原申報之C.C.C.號列為六八○二、九一、九○、一○∣七號，並非C.C.
    C號列二五一五．○○．○○．○○．○號，原告所稱已據實申報，顯非事實，
    其涉及虛報產地，逃避管制之違法行為，殊堪認定。本案原申報產地為西班牙，
    但起運口岸為香港，是以系爭貨物即有可能為大陸物品，原告既以從事國際貿易
    為業，對我國有關貿易之相關規定，當負有應有多方查詢、遵守之特別義務，原
    告應注意能注意而不注意，縱所稱進口本案貨物為第一次且不知情，亦難謂無過
    失，依法仍應受罰。
２、另原告所提被告所復之九十一年七月十七日基進業一(四)字第一五七八號函，雖可
    證明原告確曾向被告函查有關進口貨物之稅則分類問題，惟原告既已知向被告查
    詢，則自應待獲得確定稅則歸列之號列後再予以申報進口，即可避免生錯。然原
    告未待得確切解答，即以不實之原產地報運進口，致生虛報產地逃避管制之違法
    情事，原告已構成應注意、能注意而不注意即難謂無過失，
３、原告所稱並無過失云云，顯有誤解，核不足採。
五、從而，被告依首揭規定，處貨價一倍之罰鍰計一、○七六、二五○元，併沒入其
    貨物，並無不合。訴願決定遞予駁回，亦無違誤，均應予維持。本件原告之訴為
    無理由，應予駁回。
據上論結，本件原告之訴為無理由，爰依行政訴訟法第九十八條第三項前段，判決如
主文。
中    華    民    國    九十三      年      十二    月      十      日
                 臺 北 高 等 行 政 法 院   第 五 庭
                                審 判 長 法  官  張瓊文
                                         法  官  帥嘉寶
                                         法  官  劉介中
右為正本係照原本作成。
如不服本判決，應於送達後二十日內，向本院提出上訴狀並表明上訴理由，如於本判
決宣示後送達前提起上訴者，應於判決送達後二十日內補提上訴理由書（須按他造人
數附繕本）。
中    華    民    國    九十三      年      十二    月      十      日
                                         書記官 黃明和
